臺灣嘉義地方法院刑事判決
111年度訴字第316號
公  訴  人  臺灣嘉義地方檢察署檢察官
被      告  黃博瑋


選任辯護人  林彥百律師
上列被告因違反毒品危害防制條例案件，經檢察官提起公訴（11
0年度偵字第10464號），本院判決如下：
    主  文
甲○○無罪。
    理  由
一、公訴意旨略以：被告甲○○明知4-甲基甲基卡西酮（4-methyl
    methcathinone、Mephedrone、4MMC）、甲基-N,N-二甲基卡
    西酮（Methyl-N,N-Dimethylcathinone）為毒品危害防制條
    例所公告列管之第三級毒品，依法不得販賣，竟意圖牟利，
    於民國110年4月25日中午12時許，在嘉義縣82號快速道路下
    方靠近崁後路段旁某處，以每包新臺幣(下同)350元之價格
    ，販賣2包摻有上開混合不同種類之第三級毒品成分之咖啡
    包予少年蔡○育（93年1月生，真實姓名年級資料詳卷）。因
    認被告涉犯毒品危害防制條例第9條第1項、第3項、第4條第
    3項之成年人對未成年人販賣第三級毒品而混合二種以上毒
    品罪嫌等語。
二、犯罪事實應依證據認定之，無證據不得認定犯罪事實；不能
    證明被告犯罪者，應諭知無罪之判決，刑事訴訟法第154條
    第2項、第301條第1項分別定有明文。刑事訴訟法第156條第
    2項規定被告或共犯之自白，不得作為有罪判決之唯一證據
    ，仍應調查其他必要之證據，以察其是否與事實相符。立法
    旨意乃在防範被告或共犯自白之虛擬致與真實不符，故對自
    白在證據上之價值加以限制，明定須藉補強證據以擔保其真
    實性。所謂補強證據，係指除該自白本身之外，其他足以證
    明該自白之犯罪事實確具有相當程度真實性之證據而言，雖
    不以直接證據為限，間接證據或係間接事實之本身即情況證
    據，均得為補強證據之資料，且所補強者，非以事實之全部
    為必要，但亦必須與被告或共犯之相關供述，具有相當程度
    之關聯性，而因補強證據之質量，與自白之相互利用，足使
    犯罪事實獲得確信者，始足當之（最高法院104年度台上字
    第3241號判決意旨參照）。認定不利於被告之事實，須依積
    極證據，苟積極證據不足為不利於被告事實之認定時，即應
    為有利於被告之認定，更不必有何有利之證據；且刑事訴訟
    法上所謂認定犯罪事實之積極證據，係指適合於被告犯罪事
    實之認定之積極證據而言，雖不以直接證據為限，間接證據
    亦包括在內，然而無論直接或間接證據，其為訴訟上之證明
    ，須於通常一般之人均不致有所懷疑，而得確信其為真實之
    程度者，始得據為有罪之認定，倘其證明尚未達到此一程度
    ，而有合理之懷疑存在時，自不能以推測或擬制之方法，以
    為有罪裁判之基礎（最高法院29年度上字第3105號、30年度
    上字第816號、40年台上字第86號、76年台上字第4986號判
    決意旨參照）。
三、有罪判決中犯罪事實之認定，係據以確定具體的刑罰權之基
    礎，自須經嚴格之證明，故其所憑之證據不僅應具有證據能
    力，且須經合法之調查程序，否則即不得作為有罪認定之依
    據。倘法院審理之結果，認為不能證明被告犯罪，而為無罪
    之諭知，即無刑事訴訟法第154條第2項所謂「應依證據認定
    」之犯罪事實之存在。因此，同法第308條前段規定，無罪
    之判決書只須記載主文及理由。而其理由之論敘，僅須與卷
    存證據資料相符，且與經驗法則、論理法則無違即可，所使
    用之證據亦不以具有證據能力者為限，即使不具證據能力之
    傳聞證據，亦非不得資為彈劾證據使用。故無罪之判決書，
    就傳聞證據是否例外具有證據能力，無須於理由內論敘說明
    （最高法院100年度台上字第2980號判決意旨參照）。是以
    被告既經本院認定無罪，本判決即不再論述所援引有關證據
    之證據能力，合先敘明。
四、公訴意旨認被告涉犯毒品危害防制條例第9條第1項、第3項
    、第4條第3項之成年人對未成年人販賣第三級毒品而混合二
    種以上毒品罪嫌，無非係以被告自白(警281卷第1頁至第11
    頁、警281卷第12頁至第17頁、偵464卷第11頁至第21頁、偵
    464卷第27頁至第33頁)、證人蔡○育證述（警281卷第19頁至
    第25頁、偵464卷第11頁至第21頁）、本案交易毒品地點照
    片（警281卷第29頁）、蔡○育指認被告照片（警281卷第31
    頁至第32頁）及臺灣嘉義地方檢察署110年度偵字第6604、6
    638、6639、7441、8812、8855、10019號檢察官起訴書（偵
    464卷第41頁至第55頁）與內政部警政署刑事警察局110年8
    月16日刑鑑字第1100074354號鑑定書（偵464卷第39頁至第4
    0頁）等為其主要論據。
五、訊據被告坦承其於110年4月25日中午12時許，在嘉義縣82號
    快速道路下方靠近崁後路段旁某處，以一手交錢一手交貨方
    式，販賣每包350元「咖啡包」2包(合計700元)予蔡○育而完
    成交易等情(警281卷第1頁至第11頁、警281卷第12頁至第17
    頁、偵464卷第11頁至第21頁、偵464卷第27頁至第33頁、本
    院卷第35頁至第42頁），核與蔡○育證述內容相符（警281卷
    第19頁至第25頁、偵464卷第11頁至第21頁），並有本案交
    易毒品地點照片（警281卷第29頁）及蔡○育指認被告照片可
    佐（警281卷第31頁至第32頁），堪信被告確於上開時、地
    販賣每包350元之「咖啡包」2包予蔡○育無訛。
六、被告固於警詢、偵查及本院審理時均坦認違反毒品危害防制
    條例第9條第1項、第3項、第4條第3項之成年人對未成年人
    販賣第三級毒品而混合二種以上毒品罪之犯行，然細繹被告
    供述僅係承認確有被訴事實行為之意思表示，對於被告具體
    所為是否該當犯罪構成要件，仍非無疑而有深究之必要。經
    查：
　㈠公訴意旨所指被告販賣之「咖啡包」同時混合含有4-甲基甲
    基卡西酮（4-methylmethcathinone、Mephedrone、4MMC）
    、甲基-N,N-二甲基卡西酮（Methyl-N,N-Dimethylcathinon
    e）等二種以上三級毒品成分，惟蔡○育於警詢時已明確證述
    「(問)：你是否知道向被告購買之毒品咖啡包内是何毒品？
    (答)：我不知道，我只知道咖啡包裡面摻有毒品」等語(警2
    81卷第23頁)，則蔡○育雖主觀臆測其所購入咖啡包應含有毒
    品成分，然因卷內並無對蔡○育採集尿液送鑑相關檢驗報告
    得以確認是否呈毒品陽性反應情形，自無從單以蔡○育證述
    內容即得補強被告所販賣所咖啡包含有公訴意旨所指二種三
    級毒品成分存在。
　㈡公訴意旨雖提出臺灣嘉義地方檢察署110年度偵字第6604、66
    38、6639、7441、8812、8855、10019號檢察官起訴書【下
    稱另案起訴書】（偵464卷第41頁至第55頁）及內政部警政
    署刑事警察局110年8月16日刑鑑字第1100074354號鑑定書【
    下稱另案鑑定書】（偵464卷第39頁至第40頁）為證，然被
    告供述其咖啡包來源為蘇○○【真實姓名詳卷，基於偵查不公
    開僅簡要記載】(警281卷第1頁至第11頁、警281卷第12頁至
    第17頁、偵464卷第11頁至第21頁、偵464卷第27頁至第33頁
    )，比對另案起訴書所載犯罪事實，無論屬販毒者之蕭瑋成
    及康嘉慶與鄒坤翰或購毒者之林聖傑、康嘉慶、沈依琳、「
    張無忌」、鄒坤翰、蔡○育等人，均與被告或其毒品來源蘇○
    ○無涉，況被告被訴販賣咖啡包與蔡○育為110年4月25日，另
    案起訴書所載毒品交易時間則分別在110年6、7月間，顯難
    認與本案有何關聯性存在。至依另案鑑定書所載送鑑資料為
    「一、疑似摻有卡西酮之咖啡包（哈密瓜）60包(編號1至60
    )；二、疑似摻有卡西酮之咖啡包（AAPE)41包(編號A1至A41
    )」，且鑑定結果為「編號1至60：經檢視均為白色包裝，外
    觀型態均相似。檢出第三級毒品4-甲基甲基卡西酮（4-meth
    ylmethcathinone、Mephedrone、4MMC）及微量第三級毒品
    甲基-N,N-二甲基卡西酮（Methyl-N,N-Dimethylcathinone
    ）；編號A1至A41：經檢視均為紅色包裝，外觀型態均相似
    。檢出第三級毒品甲基-N,N-二甲基卡西酮（Methyl-N,N-Di
    methylcathinone）、微量第三級毒品硝甲西泮(Nimetazepa
    m)、4-甲基甲基卡西酮（4-methylmethcathinone、Mephedr
    one、4MMC）及第四級毒品硝西泮(耐妥眠(Nitrazepam)等成
    分」(偵464卷第39頁至第40頁)，然另案起訴書及另案鑑定
    書所載送鑑定物即扣案之咖啡包（哈密瓜）60包及（AAPE)4
    1包，係員警於110年7月12日凌晨0時許，自蕭瑋成駕駛之自
    用小客車後車箱查獲，亦難認與本案有何關聯性，自不能以
    另案鑑定書中關於「哈密瓜」外觀之白色咖啡包中鑑驗出第
    三級毒品4-甲基甲基卡西酮（4-methylmethcathinone、Mep
    hedrone、4MMC）及微量第三級毒品甲基-N,N-二甲基卡西酮
    （Methyl-N,N-Dimethylcathinone），即用以推論被告販賣
    予蔡○育之咖啡包亦含相同成分，況依另案鑑定書可知「AAP
    E」外觀之紅色咖啡包鑑驗出其他不同毒品成分之內容物，
    反證實務上所販售之咖啡包內容物成分多不相同且甚為複雜
    ，則另案起訴書及另案鑑定書均不足以作為補強證據證明被
    告販賣咖啡包之成分為何。
　㈢公訴意旨雖另提出蘇○○於111年6月20日偵訊筆錄(本院卷第57
    頁至第68頁)欲用以證明另案鑑定書與被告販賣咖啡包之關
    聯性，然細繹該份偵查筆錄內容可知蘇○○坦承有販賣咖啡包
    予被告，雖得執以佐證被告取得咖啡包來源為蘇○○無訛，然
    仍無從補強被告販賣之咖啡包確實含有公訴意旨所指之二種
    三級毒品成分，一併指明。
　㈣毒品危害防制條例第2條所列管之各級毒品，基於罪刑法定原
    則，均須經行政院公告明列其毒品分級及品項，始得依毒品
    危害防制條例對被告論以販賣毒品罪。本院認為在欠缺客觀
    證據可證明被告販賣咖啡包所含內容物為何情形下，雖被告
    自白承認此部分事實，然既無任何補強證據證明被告販賣之
    咖啡包混合二種第三級毒品，則公訴意旨認被告涉嫌販賣第
    三級毒品而混合二種以上毒品罪，實有速斷之嫌而無從認定
    。
五、綜上所述，被告雖自白犯罪，仍應藉由補強證據以擔保真實
    性，然公訴意旨就被告所販賣咖啡包究竟含有何種成分？是
    否為毒品危害防制條例所管制之毒品？其毒品級別為何？是
    否含有混合不同種類之毒品？對被告是否構成毒品危害防制
    條例之販賣毒品罪、其法定刑範圍為何、是否應加重其刑，
    均有重大影響，若被告販賣之咖啡包內容物未經公告列管為
    毒品，被告根本不會構成毒品危害防制條例之販賣毒品罪；
    又販賣不同級別毒品之法定刑差異甚大，最輕之販賣第四級
    毒品罪為有期徒刑5年以上，最重之販賣第一級毒品罪甚至
    可至死刑或無期徒刑，且被告本案被訴之販賣第三級毒品亦
    為最輕本刑有期徒刑7年以上之重罪，而公訴意旨就此部分
    未指出證明方法，檢察官之舉證既無法就犯罪事實說服使本
    院達毫無合理懷疑之確信程度，基於罪疑惟輕及罪刑法定原
    則，自應為被告無罪之諭知。　
據上論斷，應依刑事訴訟法第301條第1項前段，判決如主文。
本案經檢察官李鵬程提起公訴，檢察官楊麒嘉到庭執行職務。
中　　華　　民　　國　　111 　年　　7 　　月　　28　　日
                  刑事第八庭  審判長法  官  謝其達
                                    法  官  鄭諺霓
                                    法  官  盧伯璋　　
以上正本證明與原本無異。
如不服本判決應於收受判決後20日內向本院提出上訴書狀，並應敘述具體理由；其未敘述上訴理由者，應於上訴期間屆滿後20日內向本院補提理由書（均須按他造當事人之人數附繕本）「切勿逕送上級法院」。告訴人或被害人如對於本判決不服者，應具備理由請求檢察官上訴，其上訴期間之計算係以檢察官收受判決正本之日期為準。　　　　　　　　　　　　　　　　　　
中　　華　　民　　國　　111 　年　　7 　　月　　28　　日
                                    書記官  曹瓊文